臺灣臺北地方法院刑事判決　　　　　　　 94年度訴字第285號
公　訴　人　臺灣臺北地方法院檢察署檢察官
被　　　告　乙○○
上列被告因洗錢防制法等案件，經檢察官提起公訴（93年度偵字
第6310號），本院於準備程序進行中訊問被告，被告先就被訴事
實為有罪之陳述，經告以簡式審判之旨，並聽取當事人之意見後
，裁定行簡式審判程序後，判決如下：
    主    文
乙○○幫助意圖為自己不法之所有，以詐術使人將本人之物交付
，處有期徒刑月，如易科罰金，以佰元折算壹日，緩刑貳年
。
    事    實
一、乙○○明知將金融帳戶提供不認識之他人使用，將可能幫助
    他人遂行詐騙行為。竟於民國92年11月間，在網路遊戲中認
    識詐騙集團之已成年真實姓名年籍不詳綽號為「奶茶」之男
    子，竟因「奶茶」向其表示會介紹客戶供其充當其任現金卡
    業務員之業績，即基於幫助「奶茶」等詐欺集團遂行詐欺行
    為之犯意，在同月某日，由乙○○帶同其友人甲○○（另經
    本院審理中）至位於臺北市○○區○○路2段205號臺灣土地
    銀行萬華分行，由甲○○開立000000000000號之帳戶，乙○○即將甲○○所開立之存摺、提款卡及密碼取回（甲○○可
    以此抵償原積欠乙○○新臺幣〔下同〕1500元之債務）。乙○○並隨於該日傍晚在乙○○位於臺北縣新莊市○○里○○
    街107號2樓家中旁之便利商店，將前述甲○○開戶之存摺、
    提款卡及密碼，一併交予前述「奶茶」之男子使用以幫助之
    。嗣於93年3月1日下午，丁○○因求職遭該詐騙集團中已成
    年真實姓名年籍不詳男子詐騙金錢，並依該男子之指示，接
    續於同年月10日、15日、16日轉帳4筆合計8萬9000元轉入上
    開帳戶後，未見回復而始知受騙，乃經報警而循線查獲。
二、案經臺北市政府警察局萬華分局報告臺灣臺北地方法院檢察
    署檢察官偵查起訴。
    理    由
一、訊據被告乙○○對於右揭事實均坦承不諱（見本院94年3 月
    29日審判筆錄第2頁），核與被害人丁○○指述情節相符（
    見偵卷第12頁），復有臺灣土地銀行萬華分行000000000000
    號帳戶之交易明細一份在卷可參（見偵卷第14頁至第15頁）
    ，足證其於本院審理中出於任意性之自白與事實相符。從而
    本件事證明確，被告犯行堪以認定。
二、按刑法上之幫助犯，係對於犯罪與正犯有共同之認識，而以
    幫助之意思，對於正犯資以助力，而未參與實施犯罪之行為
    者而言（最高法院75年度台上字第1509號、88年度台上字第
    1270號判決亦同此意旨）。是以，如未參與實施犯罪構成要
    件之行為，且係出於幫助之意思提供助力，即屬幫助犯，而
    非共同正犯。本件被告基於幫助之犯意，提供同案被告甲○○前述存摺、提款卡及密碼予已成年真實姓名年籍不詳綽號
    為「奶茶」之男子所屬詐騙集團，已如前述。該詐騙集團之
    人員並利用被告之幫助，使被害人丁○○在遭該詐騙集團之
    人員施用詐術後而陷於錯誤，因而匯款至被告所提供之同案
    被告甲○○之前揭帳戶，是被告所為係參與詐欺罪構成要件
    以外之行為，且在無證據證明被告係以正犯而非以幫助犯之
    犯意參與犯罪之情形下，應認其所為係幫助犯而非正犯行為
    。是核被告所為，係犯刑法第339條第1項詐欺取財罪之幫助
    犯。公訴意旨雖認被告所為係洗錢防制法第9條第2項之罪與
    刑法第340 條之幫助常業詐欺罪，惟按：(一)洗錢防制法之制
    定，旨在防止特定重大犯罪不法所得之資金或財產，藉由洗
    錢行為，諸如經由各種金融機關或其他交易管道，轉換成為
    合法來源之資金或財產，切斷資金與當初犯罪行為之關連性
    ，隱匿犯罪行為或該資金不法來源或本質，使偵查機關無法
    藉由資金之流向追查犯罪行為人，其所保護之法益為國家對
    特定重大犯罪之追訴及處罰。又洗錢行為係指行為人為掩飾
    或隱匿自己重大犯罪所得財物或財產上之利益（洗錢防制法
    第2條第1款），或行為人掩飾、收受、搬運、寄藏、故買或
    牙保他人因重大犯罪所得財物或財產上之利益（同法第2 條
    第2 款）。除利用不知情之合法管道（如金融機關）為之外
    ，其他使所得財物或利益之來源合法化，或改變該財物或利
    益之本質，以避免追訴處罰之掩飾、藏匿犯特定重大犯罪所
    得財產或利益之行為均屬之。若非先有犯罪所得或利益，再
    加以掩飾或隱匿，而係取得犯罪所得或利益之犯罪手段，或
    未合法化犯罪所得或利益之來源，而能一目了然來源之不法
    性，即非洗錢防制法所規範之對象。經查本件係以自稱「奶
    茶」成年男子等所組成之詐騙集團，利用被告所提供之同案
    被告甲○○之帳戶，將詐欺所得之款項直接匯入該帳戶，該
    詐騙集團之人員要求被害人丁○○將金錢匯入被告提供之同
    案被告甲○○帳戶此行為，本即係該詐欺集團為實施其詐欺
    行為之犯罪手段，並非於取得財物後，另為掩飾、隱匿其詐
    欺所得之行為，亦非被告於該詐欺集團實施詐欺犯罪取得財
    物後，另由被告為之掩飾、隱匿行為，此自被害人丁○○於
    撥打虛偽之求職電話後，直接依指示至ＡＴＭ（即自動櫃員
    機）以轉帳方式將金錢匯入被告所提供之同案被告甲○○帳
    戶內等情可得而知。且偵查機關得藉由被害人丁○○將款項
    匯入被告帳戶等情，一目了然資金來源之不法性，並得以追
    查資金之流向，資金與當初犯罪行為之關連性並未被切斷，
    與「掩飾」、「隱匿」之性質亦有不符，核與洗錢防制法第
    2 條規定之洗錢行為構成要件有間。(二)再按「常業犯係以犯
    罪行為為生活之職業，恃之以維生。因之常業犯就其犯意而
    言，係以同一犯罪行為恃以維生之意思，反覆為之，具有同
    一不變犯意之連續性。就其犯罪行為客體內涵觀察，客觀上
    必須具有相當時間之連續性及可確定性，足以為生活之職業
    。因之對於客觀上以偶發、短暫性未具有相當時間延續性及
    可能性之事件，作為犯罪行為客體內涵者，因犯罪行為客體
    內涵客觀上不具延續性及可確定性，既不足以為生活之職業
    ，自不足恃之維生，不能論以常業犯」，最高法院著有92年
    度台上字第3897號判決可資參照。本件依卷附之資料及證據
    ，僅能證明「奶茶」等組成之詐騙集團曾以電話向被害人丁○○訛稱求職事宜，使被害人丁○○陷於錯誤而匯款至被告
    所提供同案被告甲○○之帳戶，除此之外無證據證明另有詐
    欺犯行，亦無其他證據足以證明該詐騙集團有恃該行為營生
    之客觀事實，自難論以常業犯，是本件未緝獲之正犯依現存
    證據，既僅能認定成立普通詐欺罪而非常業詐欺罪，自亦僅
    能認被告係幫助普通詐欺罪而非常業詐欺罪。是檢察官認被
    告係犯刑法第340條之幫助常業詐欺罪、洗錢防制法第9條第
    2 項之罪等，即有未恰，惟其基本事實既屬同一，在本院已
    依刑事訴訟法第95條第1 款告知被告變更起訴法條之旨，使
    其得行使訴訟上防禦權後（見本院前揭審判筆錄第2頁），
    自應由本院依刑事訴訟法第300 條規定變更起訴法條。被告
    幫助他人犯前開罪名，爰依刑法第30條第2 項之規定，按正
    犯之刑減輕之。爰審酌被告所為已影響社會正常交易安全，
    增加被害人尋求救濟之困難，並使犯罪之追查趨於複雜，危
    害社會情節甚鉅等，本應予以嚴懲，惟其犯後坦承犯行而態
    度良好，足認其尚有改過遷善之可能及其他一切情狀，認公
    訴檢察官於蒞庭時具體求處有期徒刑3 月為適當（見前揭審
    判筆錄第4 頁），爰從輕量處如主文所示之刑，並諭知易科
    罰金之折算標準，以示懲儆。此外，被告未曾受有期徒刑以
    上刑之宣告，有臺灣高等法院被告前案紀錄表一份在卷可稽
    ，經此教訓後，應知警惕，當無再犯之虞，本院因認對其所
    宣告之刑，以暫不執行為適當，爰併予宣告緩刑2 年，以勵
    自新。至被告交予「奶茶」之上開存摺、提款卡及密碼等物
    ，雖係供犯罪所用之物，但未經扣案，迄今仍未取回，且非
    義務沒收之物，爰不為沒收之諭知，附此敘明。
據上論斷，依刑事訴訟法第273條之1、第299條第1項前段、第30
0條，刑法第339條第1項、第30條第2項、第41條第1 項前段、第
74條第1款，罰金罰鍰提高標準條例第1條前段、第2 條，判決如
主文。
本案經檢察官丙○○到庭執行職務
中　　華　　民　　國　　94　　年　　4 　　月　　26　　日
                  刑事第十四庭法  官  吳冠霆
上正本證明與原本無異。
如不服本判決，應於判決送達後10日內向本院提出上訴狀（應抄
附繕本）。告訴人或被害人如對於本判決不服者，應具備理由請
求檢察官上訴，其上訴期間之計算係以檢察官收受判決正本之日
期為準。
                              書記官  楊文祥
中　　華　　民　　國　　94　　年　　4 　　月　　27　　日
附錄法條：刑法第339條第1項
中華民國刑法第339條
 (普通詐欺罪)
意圖為自己或第 3 人不法之所有，以詐術使人將本人或第 3 人
之物交付者，處五年以下有期徒刑、拘役或科或併科1000元以下
罰金。
以前項方法得財產上不法之利益或使第 3 人得之者，亦同。
前二項之未遂犯罰之。
